臺灣高雄地方法院刑事判決　　　　　　　93年度重訴字第83號
公　訴　人　臺灣高雄地方法院檢察署檢察官
被　　　告　卯○○
　　　　　　　　　　中）
選任辯護人　陳魁元律師
被　　　告　壬○○
選任辯護人　歐陽志宏律師
　　　　　　郭季榮律師
被　　　告　丙○○
選任辯護人　焦文城律師
　　　　　　施秉慧律師
被　　　告　戊○○
　　　　　　子○○
上2人共同
指定辯護人　施吉安律師
被　　　告　辰○○
上列被告等因殺人等案件，經檢察官提起公訴（93年度偵字第83
85號、93年度第8386號），本院判決如下：
    主  文
卯○○、壬○○、丙○○、子○○及辰○○均無罪。
戊○○公訴不受理。
    理  由
壹、無罪部分：
一、公訴意旨略以：緣被告卯○○（綽號速立豆）於民國93年4
    月上旬，在闔溫馨KTV 門口，因細故與被害人羅任遠發生口
    角爭執，進而互毆，事後，被害人羅任遠心有未甘，遂於同
    年月26日凌晨零時起，持續以其0000000000號行動電話與被
    告卯○○000000 0000 號行動電話聯繫，並相約於同日凌晨
    3 、4 時許，在高雄市前鎮區○○○路363 號之三立遊藝場
    前談判，而被告卯○○隨即至被告子○○（綽號五十）家中
    商討應變之道，且於被告子○○家中，以其前開行動電話與
    被告戊○○（已於94年9 月20日因車禍死亡）0000000000號
    行動電話聯繫，希被告戊○○至被告子○○家中商量對策，
    同時請被告戊○○告知賴凱平（綽號豆漿，業於案發當日早
    上搭機潛逃香港，現經臺灣高雄地方法院檢察署通緝中）關
    於被害人羅任遠相約談判之事，邀集賴凱平一同前往談判以
    壯聲勢，適賴凱平正與女友（綽號薰衣草）、被告丙○○（
    綽號美國仔）、被告壬○○（綽號康安）等人在高雄市○○
    路附近之「海可拉斯」酒店飲酒，而被告戊○○至子○○家
    中後，隨即以其所有前開行動電話與賴凱平聯繫，並向賴凱
    平確認被害人羅任遠之身分及來歷後，賴凱平當場表示可代
    被告卯○○與被害人羅任遠談判，並要被告戊○○向被告卯
    ○○轉達暫毋須至三立遊藝場談判，由其在電話中代為處理
    即可，嗣賴凱平旋以行動電話與被害人羅任遠聯繫，未料賴
    凱平與被害人羅任遠在電話中非但談判未成，甚而發生嚴重
    口角爭執，雙方不歡而散，賴凱平結束與被害人羅任遠通話
    後，立即以行動電話告知被告戊○○談判破裂一事，並於電
    話中向被告戊○○表示對被害人羅任遠強烈不滿之意，並當
    場辱罵三字經等語，至此，賴凱平即對被害人羅任遠心生怨
    懟，意欲報復，隨即邀同被告丙○○、壬○○及其女友等人
    一同前往遊藝場參與談判，並計畫教訓被害人羅任遠；同時
    間被害人羅任遠結束與賴凱平之通話後，即以電話與被告卯
    ○○聯繫，要被告卯○○親自前往遊藝場參與談判，待同日
    凌晨4 時44分許，賴凱平及其女友、被告壬○○、丙○○等
    人先抵達三立遊藝場（第一現場），而被告卯○○、子○○
    及戊○○三人亦於同日凌晨4 時46分許抵達三立遊藝場，且
    陸續有數名不知年籍資料之男子先後抵達現場，分別與賴凱
    平、被告丙○○、壬○○等人交談，俟於同日凌晨4 時58分
    許，被害人羅任遠及其友人己○○、癸○○、寅○○、乙○○等人，駕駛三輛自小客車亦抵達遊藝場旁之便利商店前時
    ，賴凱平、被告卯○○、子○○、戊○○、賴凱平、丙○○
    、壬○○及其他多數不知年籍資料之男子均趨前往便利商店
    前聚集，被害人羅任遠與其友己○○、癸○○、寅○○、乙○○等5 人下車後，被告卯○○即與綽號「阿賓」之男子通
    電話，嗣被告卯○○將該行動電話交與被害人羅任遠，由被
    害人羅任遠繼續與「阿賓」交談，適被害人羅任遠因接聽該
    電話而走近賴凱平時，賴凱平明知胸部、頸部均係人體極重
    要且脆弱之部位，如以尖刀直接刺向人體之胸、頸部，恐將
    導致胸、頸部大量出血致死，詎仍與被告丙○○、壬○○、
    卯○○、子○○、戊○○及其他數名不知年籍資料男子等在
    場助勢之人，基於殺人之未必故意之共同犯意聯絡及行為分
    擔，由賴凱平以其身上預藏之水果刀，持刀刺向被害人羅任
    遠之胸部一刀，被害人羅任遠中刀之後，遂與賴凱平發生拉
    扯、扭打，嗣被害人羅任遠以手挽住賴凱平之頸部，賴凱平
    遂以上開之水果刀連續朝被害人羅任遠胸部、頸部及其他身
    體各重要部位猛刺數刀，致被害人羅任遠受有左上胸部刺創
    傷（1 ×1.5 公分、深度4.5 公分）、右上胸部鎖骨下方第
    二肋間刺裂傷（2 ×7 公分成弧形深及胸腔內）、致肺葉萎
    縮，左側胸腔有大量出血，血量達1,200CC 、右側頸動脈刺
    破亦造成頸部、胸腔有交通致造成胸腔內積血、左胸部輕度
    割裂傷（0.4 ×3.8 公分，深0.2 公分，拖曳痕由下往上，
    下接0. 2×0.3 公分，秀過表皮由下往上，為連續一次造成
    ）、左上臂外側切裂傷（2 ×5 公分，深1 公分）、左上臂
    內側切裂傷（2.5 ×4 公分，深度約0.5 公分）、｛左掌近
    拇指側下緣切裂傷（1 ×3 公分，深度4.5 公分）、左前臂
    外側切裂傷（3 ×7 公分，造成表皮組織剝脫狀）以上2 處
    為防禦傷造成｝、左小腿前脛骨前緣（6 ×9 公分，深度3
    公分，造成部分肌肉層、表皮成剝脫狀，其切割方向由左而
    至右）等刀傷，當時被害人羅任遠身中數刀且因傷至頸動脈
    而大量出血，在以雙手奮力防衛抵抗亦無效而欲逃離現場時
    ，在場圍觀助勢之被告丙○○、壬○○、卯○○、子○○、
    戊○○及其他數名不知年籍資料之男子等人，非但未予被害
    人羅任遠必要之救助與防護，甚而在旁將被害人羅任遠團團
    圍住，使其無法順利自由離去，亦難以對外求援，渠等明知
    被害人羅任遠之胸、腹部、頸部及其他身體各重要部位，已
    因多數刀傷及已傷至頸動脈，恐因大量失血而可得預見將發
    生致死結果，惟被告壬○○、丙○○、卯○○及子○○等人
    竟視而不見，詎仍基於殺人之未必故意之犯意聯絡及行為分
    擔，共同趨前將被害人羅任遠圍住，並圍毆當時已大量失血
    且生命已岌岌可危之被害人羅任遠，惟被害人羅任遠仍奮力
    抵抗努力掙脫，其上衣在眾人圍毆、拉扯中已遭人扯落，其
    雖赤裸上身但仍奮力逃脫，嗣於同日凌晨5 時0 分31秒許，
    由遊藝場門口附近橫越光華二路之馬路至對向車道，並從光
    華二路右轉轉入光華二路422 巷，再往廣州二街菜市場方向
    逃逸，此時賴凱平仍持上開水果刀向前追殺被害人羅任遠，
    惟追逐至光華二路至對向車道後，因被害人羅任遠逃脫，其
    又持上開兇刀折返回遊藝場門口附近，又被害人羅任遠逃至
    廣州二街94號三和禮餅蛋糕店前（第二現場），終因失血過
    多、傷重不治而倒臥於該蛋糕店前死亡；在被害人羅任遠負
    傷逃逸時，癸○○、乙○○、寅○○等人見狀亦隨即迅速駕
    車逃離現場，惟己○○因不及逃離而仍留置案發現場，嗣被
    告壬○○、丙○○見己○○未及逃離，復基於傷害人身體之
    犯意，徒手毆打未及逃離之己○○（傷害部分，未據告訴）
    ，賴凱平持上開兇刀返回現場看到己○○時，原欲持刀再刺
    向己○○時，被告辰○○見狀隨即將賴凱平手中持有之兇刀
    取下，並將該兇刀丟棄於遊藝場門口附近之水溝內等情，因
    認被告壬○○、丙○○、卯○○、戊○○、子○○等人共同
    涉犯刑法第271 條第1 項殺人罪嫌；而被告辰○○則涉犯刑
    法第165 條之隱匿關係他人刑事被告案件證據罪嫌等語。
二、按犯罪事實應依證據認定之，無證據不得認定其犯罪事實；
    又不能證明被告犯罪，應諭知無罪之判決，刑事訴訟法第15
    4條第2項及第301條第1項前段分別定有明文。又按刑事訴訟
    法上所謂認定犯罪事實之證據，係指足以認定被告確有犯罪
    行為之積極證據而言，如未能發現相當證據或證據不足以證
    明，自不能以推測或擬制之方法，以為裁判基礎，最高法院
    29年上字第3105號及40年台上字第86號分別著有判例；而認
    定不利於被告之事實，須依積極證據，苟積極證據不足為不
    利被告之認定時，即應為有利於被告之認定，更不必有何有
    利之證據，亦有最高法院30年上字第816 號判例可資參照。
    若證據資料在經驗科學上或論理法則上尚有對被告較為有利
    之存疑，而無從依其他客觀方法排除此項合理之可疑，即不
    得以此資料作為斷罪之基礎，且刑事訴訟制度受「倘有懷疑
    ，則從被告之利益為解釋」、「被告應被推定為無罪」之原
    則所支配，故得為訴訟上之證明者，無論為直接或間接證據
    ，須客觀上於一般人均不致有所懷疑而達於確信之程度者，
    始可據為有罪之認定，倘其證明尚未達於「確信」之程度，
    而有合理可疑存在時，即難據以為被告不利認定，換言之，
    在法律判斷上，即不能為被告有罪之認定。
三、(一)公訴人認被告卯○○、子○○、壬○○、丙○○涉犯殺人
    罪嫌，無非係以被害人羅任遠遭賴凱平持刀刺殺後，在場圍
    觀助勢之被告丙○○、壬○○、卯○○、子○○及其他數名
    姓知、年籍均不詳之成年男子等人，非但未予被害人羅任遠
    必要之救助、防護，甚而在旁將被害人羅任遠團團圍住，使
    其無法順利自由離去，且明知被害人羅任遠之胸、腹部、頸
    部及其他身體各重要部位，已有多數刀傷，並已傷及頸動脈
    ，恐因大量失血而可得預見將發生致死結果，惟被告壬○○
    、丙○○、卯○○及子○○等人竟視而不見，仍圍毆被害人
    羅任遠，而上開事實復經證人癸○○、己○○；被告卯○○
    、子○○、戊○○、壬○○及丙○○證述、供陳明確，資為
    論罪依據。(二)公訴人認被告辰○○涉犯隱匿關係他人刑事被
    告案件證據罪嫌，無非係以被告辰○○自承：取下賴凱平手
    中兇刀後，即將該兇刀丟棄於遊藝場門口附近之水溝內等語
    ，資為論罪依據。
四、訊據被告卯○○、子○○、壬○○、丙○○及辰○○均堅決
    否認有何上開犯行，被告毆仲偉辯稱：到現場後，適友人「
    賓仔」來電詢及是否正與被害人羅任遠談事情，伊乃將行動
    電話轉予羅任遠接聽，羅任遠接聽電話後，賴凱平即先打毆
    打羅任遠1 、2 拳，俟又跑至三立遊藝場旁騎樓，返回後，
    即持刀刺羅任遠，伊曾擋住第2 刀，之後賴凱平、羅任遠就
    互相扭打，其未毆打羅任遠，亦無意殺害羅任遠等語；被告
    子○○辯陳：伊至案發現場後，即待在三立遊藝場柱子旁邊
    ，並未毆打任何人等語；被告壬○○則以：賴凱平毆打羅任
    遠臉部後，羅任遠朋友即跑離現場，當時伊站在紅磚人行道
    外靠近馬路處，就上前追己○○，之後在7-11便利超商過2
    間店處追到己○○，即毆打己○○，如確曾毆打羅任遠，如
    何追到己○○等語置辯；而被告丙○○則辯稱：見到賴凱平
    毆打羅任遠，伊就上前追己○○，未毆打羅任遠等語；至被
    告辰○○辯陳：因見到賴凱平持刀，故上前取下刀子，原本
    將刀丟在地上，但思及賴凱平可能再檢拾刀子，乃將刀子踢
    入水溝內，如欲湮滅證據，不可能事後帶警方取出刀子等語
    。經查：
  (一)證據能力部分：
  證人己○○、癸○○、寅○○及被告戊○○警詢中所為之陳
    述部分：
  (1)按被告以外之人，於審判外之言詞或書面陳述，除法律有規
    定者外，不得作為證據，刑事訴訟法第159 條第1 項定有明
    文。又被告以外之人（包括證人、鑑定人、告訴人、被害人
    及共同被告等）於檢察事務官、司法警察官或司法警察調查
    中所為之陳述，與審判中不符時，其先前之陳述具有較可信
    之特別情況，且為證明犯罪事實存否所必要者，得為證據；
    另被告以外之人於審判中，如有死亡而無法傳喚之情形，其
    於檢察事務官、司法警察官或司法警察調查中所為之陳述，
    經證明具有可信之特別情況，且為證明犯罪事實之存否所必
    要者，得為證據，同法第159 條之2 、第159 條之3 第1 款
    分別定有明文。是被告以外之人於司法警察（官）調查中所
    為之陳述，依刑事訴訟法第159 條第1 項規定，係屬傳聞證
    據，原則上無證據能力，惟如該陳述與審判中不符時，其先
    前之陳述具有較可信之特別情況；或已死亡而無法傳喚，且
    為證明犯罪事實存否所必要者，依同法第159 條之2 規定（
    即刑事訴訟法第159 條第1 項所指之「除法律有規定者外」
    ），始例外認為有證據能力；如該陳述與審判中相符時，因
    該陳述並不符合刑事訴訟法第159 條之2 有關傳聞例外之規
    定，故不得作為認定本案犯罪事實有無之證據，此時，當以
    證人於審判中之陳述作為證據。另所謂「前後陳述不符」之
    要件，應就前後階段之陳述進行整體判斷，以決定其間是否
    具有實質性差異，惟無須針對全部陳述作比較，陳述之一部
    分有不符，亦屬之，合先敘明。
  (2)關於證人癸○○、寅○○警詢中之陳述部分【即93年4 月27
    日、93年4 月28日警詢筆錄（詳93年度偵字第8385號偵查卷
    第17頁至第18頁）】，因屬被告以外之人於審判外之陳述，
    為傳聞證據，依刑事訴訟法第159 條第1 項規定，原則上應
    無證據能力。又證人癸○○、寅○○於警詢中陳述：案發時
    ，見綽號「豆漿」之男子手持水果刀1 把猛刺羅任遠，羅任
    遠被刺後，即往對面馬路跑，認識綽號「思力豆」之卯○○
    ，未見毆仲偉毆打羅任遠等語；而證人寅○○復於警詢中稱
    ：不清楚壬○○、丙○○有無參與圍毆羅任遠，壬○○在場
    毆打其友人陳柏隆等語（詳前偵查卷第146 頁至第147 頁）
    ，核均與渠於審判中證述相符（詳本院卷(三)倒數第10行以下
    、第84頁第7 行至第12行、第144 頁第10行以下至第145 頁
    第8 行），準此，依前開說明，因證人癸○○、寅○○警詢
    中之陳述，均核與審判中之證述相符，是其警詢中之陳述並
    不符合刑事訴訟法第159 條之2 有關傳聞例外之規定，不得
    作為認定本案犯罪事實有無之證據，並無證據能力，此時，
    當以其於審判中之證述作為證據【此部分僅被告子○○辯護
    人爭執證據能力，故對被告子○○而言，該部分無證據能力
    】。
  (3)關於證人己○○警詢中之陳述部分【即93年4 月26日（該日
    製作2 份筆錄）、93年4 月27日警詢筆錄（詳前偵查卷第12
    頁至第15頁）】，因屬被告以外之人於審判外之陳述，為傳
    聞證據，依刑事訴訟法第159 條第1 項規定，原則上應無證
    據能力。又刑事訴訟法第159 條之2 所稱「證明犯罪事實之
    存否所必要」，即使用證據之必要性，係指因無法再從同陳
    述者取得證言，而有利用原陳述之必要性，只要認為該陳述
    是屬於與犯罪事實存否相關之事實，並為證明該事實在實質
    上之必要性即可。本件姑不論證人己○○警詢中之陳述是否
    與審判中之陳述相符，因證人己○○於檢察官偵查中，已就
    同一事項結證明確，且所述大致相符（詳前偵查卷第155 頁
    至第156 頁），則就使用證據之必要性而言，因同一待證事
    項已有檢察官調查時之證述，可供替代證據使用，且均經具
    結，較警詢中所為之陳述，更具有相當之擔保性，並無「無
    法再從同陳述者取得證言」之情形存在，而有利用原陳述之
    必要性，故縱使證人己○○於警詢中所為之陳述與審判中之
    陳述不符，且具有可信之特別情況，但因非證明犯罪事實之
    存否所必要，並無刑事訴訟法第159 條之2 傳證證據例外規
    定之適用，仍應認為無證據能力【此部分僅被告子○○、壬○○（全部爭執）、卯○○（僅爭執93年4 月27日警詢筆錄
    ）之辯護人爭執證據能力，故對被告子○○、壬○○、卯○○而言，該爭執部分即無證據能力。】
  (4)關於共同被告戊○○警詢中之陳述部分【即93年4 月26日警
    詢筆錄（詳前偵查卷第10頁至第11頁）】，就被告丙○○而
    言，該陳述係屬被告以外之人於審判外之陳述，為傳聞證據
    ，依刑事訴訟法第159 條第1 項規定，原則上應無證據能力
    。再者，共同被告戊○○已於94年9 月24日因車禍死亡之事
    實，固有臺灣高雄地方法院檢察署相驗屍體證明書附卷可參
    （詳本院卷(三)第104 頁），然因共同被告戊○○於檢察官偵
    查中，已就同一事項結證明確，且所述大致相符（詳93年度
    偵字第8386號偵查卷第218 頁至第219 頁），依前述(一)、(3)
    之說明，縱使共同被告戊○○於警詢中所為之陳述，具有可
    信之特別情況，但因非證明犯罪事實之存否所必要，並無刑
    事訴訟法第159 條之3 傳證證據例外規定之適用，仍應認為
    無證據能力【此部分僅被告丙○○辯護人爭執證據能力，故
    對被告丙○○而言，該部分無證據能力】。
  證人癸○○偵查中之陳述部分（指93年6月9日偵訊筆錄）：
    證人癸○○於93年6 月9 日，曾在偵查中就親自見聞事實接
    受檢察官訊問（詳93年度偵字第8385號偵查卷第234 頁以下
    ），惟該次筆錄，檢察官未當場命其具結，依刑事訴訟法第
    158條之3規定，應無證據能力。
  除上開證據方法外，本件卷內其餘證據資料部分，檢察官、
    被告及其辯護人均不爭執證據能力【因被告（不包括辰○○
    ）及其辯護人曾多次就證據能力表示意見，且每次均有不同
    ，是本院以其最後一次就證據能力表示之意見為準。本院第
    1 次審判期日時，曾就證據能力部分，再度詢問被告、辯護
    人意見，被告卯○○之辯護人當庭表示：僅爭執證人己○○
    93 年4月27日警詢筆錄等語；被告子○○之辯護人當庭表示
    ：僅爭執證人己○○、寅○○及癸○○警詢筆錄等語（詳本
    院卷(二)第93頁）。至被告壬○○、丙○○之辯護人，雖當時
    均未具體對證據能力表示意見，惟觀其庭呈之書狀及本院最
    後1 次審判期日之陳述，可知被告壬○○之辯護人僅爭執證
    人己○○93年4 月27日警詢筆錄之證據能力；被告丙○○之
    辯護人僅爭執共同被告戊○○警詢筆錄之證據能力（先稱爭
    執共同被告戊○○93年6 月9 日偵訊筆錄之證據能力，嗣稱
    僅爭執共同被告戊○○警詢筆錄之證據能力）【詳本院卷(一)
    第115 頁第6 行至第7 行、第275 頁第1 行、第270 頁以下
    ；本院卷(四)第187 頁倒數第7 行】，依刑事訴訟法第159 條
    之5 第2 項之規定，本院審酌上開證據作成時之情況，認為
    適當，均有證據能力。
  (二)查被害人羅任遠於93年4 月26日凌晨5 時20分許，倒臥在高
    雄市苓雅區○○○街94號「三和禮餅蛋糕店」前，俟警至現
    場勘查時，被害人羅任遠已陳屍在該處，並於高雄市前鎮區
    ○○○路393 號「三立電子遊藝場」前騎樓地面、人行道及
    人行道上之機車；於光華二路391 號「舒沛茶品」前南向機
    車道邊緣；於光華二路395 號7-11便利商店前人行道及其上
    機車；於光華二路、光華二路422 巷、三多二路333 巷29弄
    、廣州二街123 巷1 弄、廣州二街94號前等處，均發現遺留
    有血跡。又檢察官於94年4 月27日督同法醫師裴起林至高雄
    市立殯儀館實施相驗及解剖後，被害人羅任遠胸頸部部分，
    受有左上胸部刺創傷（1 ×1.5 公分、深度4.5 公分）、右
    上胸部鎖骨下方第二肋間刺裂傷（2 ×7 公分，成弧形深及
    胸腔內。致肺葉萎縮，左側胸腔有大量出血，血量達1,200C
    C 。右側頸動脈刺破亦造成頸部胸腔有交通致造成胸腔內積
    血）、左胸部輕度割裂傷【0.4 ×3. 8公分，深0.2 公分，
    拖曳痕（由下往上），下接0. 2×0. 3公分，秀過表皮（由
    下往上），為連續一次所造成】；被害人四肢及軀幹部分，
    受有左上臂外側切裂傷（2 ×5 公分，深1 公分）、左上臂
    內側切裂傷（2.5 ×4 公分，深度約0.5 公分）、左掌近拇
    指側下緣切裂傷（1 ×3 公分，深度4.5 公分）、左前臂外
    側切裂傷（3 ×7 公分，造成表皮組織剝脫狀）【以上2 處
    為防禦傷造成】、左小腿前脛骨前緣（6 ×9 公分，深度3
    公分，造成部分肌肉層、表皮成剝脫狀，其切割方向由左而
    至右）等刀傷；致死原因為：被害人羅任遠遭人以小型刀攻
    擊致身體有多處外傷，無其他可見毆打之外傷，其刀刺傷多
    分佈於上肢，是為防禦所致，其致死刀傷為右胸鎖骨下方刀
    傷，該刀傷應係刺入胸部，方向由右至左，可能因為碰到勒
    骨而造成方向偏轉，此傷口為1 次連續刺傷所為，因為頸動
    脈切斷大量出血，後又因偏轉方向關係，造成頸部、胸部交
    通，致大量血液流入胸腔內，造成出血性休克死亡，由以上
    死者死亡經過及檢驗判明，被害人羅任遠死亡機轉為出血性
    休克，死亡原因為胸部外傷，死亡方式為他殺之事實，有高
    雄市政府警察局刑事鑑識中心刑案現場勘查報告（含附件、
    現場血跡分布圖及現場相片）、檢察官勘驗筆錄、現場圖、
    臺灣高雄地方法院檢察署相驗屍體證明書、解剖照片及臺灣
    高雄地方法院檢察署解剖驗斷書在卷可參（詳相驗卷第9 頁
    至第10頁、第16頁至第17頁、第19頁至第20頁、第76頁至第
    85頁；前開8385號偵查卷第470 頁至第513 頁）。職此之故
    ，被害人羅任遠最後係倒臥於廣街二街94號前，而血跡之起
    點係散布在光華二路393 號「三立電子遊藝場」左右店家之
    人行道上，上開2 處間之道路上均遺有前開血跡，因血跡係
    刀傷所致，且隨被害人羅任遠移動，是參諸前開現場圖，以
    血跡回溯被害人羅任遠行經地點，血跡起點處即被害人羅任
    遠遭人刺殺之處，因此，被害人羅任遠應係於「三立電子遊
    藝場」左右店家之人行道上，遭人刺殺後，即橫越光華二路
    至北向車道，沿路行經光華二路422 巷、三多二路333 巷1
    弄、廣州二街123 巷1 弄、廣州二街，最後停屍於廣州二街
    94號前甚明。
  (三)又被害人羅任遠係在「三立電子遊藝場」左右店家之人行道
    上，遭賴凱平（即綽號「豆漿」）持刀【兇刀長15.5公分，
    寬0.5 公分至4.5 公分，刀柄長12.5公分（詳前開8385號偵
    查卷第472 頁第12項），該兇刀雖扣案，但未移送地檢署】
    刺殺後，再橫越光華二路至北向車道，當時賴凱平並追逐被
    害人羅任遠橫越馬路之事實，業據證人己○○、癸○○、寅
    ○○、乙○○（上開證人均陪同被害人羅任遠至現場）、被
    告卯○○、戊○○、子○○、壬○○、丙○○分別於偵查及
    本院審理中證陳明確（詳8385號偵查卷第154 頁第6 行以下
    、第155 頁倒數第7 行以下、第274 頁倒數第2 行以下、第
    280 頁背面倒數第3 行以下、第282 頁倒數第1 行以下、第
    354 頁第11行以下；本院卷(三)第55頁第6 行以下、第80頁倒
    數第10行以下、第141 頁第6 行以下、第154 頁第3 行以下
    ；本院卷(四)第83頁倒數第10行以下、第132 頁至第134 頁）
    ；復經檢察官當庭勘驗案發當時錄影帶屬實，有該勘驗筆錄
    及翻印照片可參（詳8385號卷第350 頁第6 行以下、第375
    頁至第384 頁）。因上開證人彼此證詞互核一致，而鑑定人
    裴起林法醫師亦於本院審理中結稱：被害人羅任遠外傷係由
    利刃所致，兇器應該是一種，本件刀傷不可能由2 人以上共
    同持該利刃，因依過去多年案例，如果要殺1 個人，不可能
    共同持1 把刀，邏輯上雖不能排除，但案例顯示機率幾乎是
    零等語（詳本院卷(二)第7 行至第10行、第98頁倒數第13行以
    下、第10 2頁倒數第12行以下）。從而，本件顯係賴凱平持
    刀刺殺被害人羅任遠，致被害人羅任遠出血性休克而死亡，
    應可排除被告卯○○、子○○、壬○○、丙○○持上開刀械
    或另持利刃刺殺被害羅任遠至明。
  (四)按刑法之共同正犯，除同謀犯僅以其參與犯罪之謀議為其犯
    罪構成要件外，一般共同正犯，係採客觀主義，以共同實施
    構成犯罪事實之行為為成立要件，共犯相互間，若有共同實
    施犯罪行為之意思，雖祇分擔一部分行為，仍應就全部犯罪
    事實共同負責，惟其所為之一部行為，須為構成犯罪事實之
    內容，始有分擔實施可言；次按殺人罪，係以向被害人實施
    殺害為構成犯罪內容之行為，如於他人殺人之際，事前並無
    犯意聯絡，僅知情而在場，並未直接參與殺人之一部分行為
    ，不能認為分擔殺人之部分工作而依共同正犯論罪（最高法
    院89年度臺上字第2531號判決意旨參照）。準此，暫不論賴
    凱平事先是否與被告卯○○、子○○、壬○○、丙○○等人
    達成謀議，就賴凱平持刀刺殺被害人羅任遠時之客觀外在狀
    態而言，如被告卯○○、子○○、壬○○、丙○○等人明知
    賴凱平正持刀刺殺被害人羅任遠，主觀上預見被害人羅任遠
    有死亡之可能，仍於刺殺期間決意圍住被害羅任遠，並毆打
    之，被告卯○○、子○○、壬○○、丙○○等人即不無將賴
    凱平之行為視為自己之行為，難謂無共同殺人之責，如不知
    賴凱平已持刀刺殺被害人羅任遠，且未參與圍毆被害人羅任
    遠，則難論以共同殺人罪責，是賴凱平如何取出刀子刺殺被
    害人羅任遠，即有先行審究之必要。
  證人己○○於本院審理中證陳：講話講到一半，就見到綽號
    「豆漿」（即賴凱平）拿刀刺羅任遠，「豆漿」持刀前，未
    到其他地方等語（詳本院卷(三)第55頁第4 行至第16行）；而
    證人乙○○亦於本院審理中證稱：「豆漿」翻開衣服後，自
    腹部取出刀子刺羅任遠等語（詳本院卷(三)第154 頁第3 行至
    第14行）。依證人己○○、乙○○（即陪同被害人羅任遠至
    現場之人）前開證詞，賴凱平似係直接自身上取出刀子後，
    即刺殺被害人羅任遠，未至其他地方取刀，惟本院審酌：
  (1)關於被害人羅任遠至現場後，曾接聽「賓仔」電話，俟賴凱
    平於被害人羅任遠接聽電話時，即先毆打被害人羅任遠，再
    至後方取出取出刀子刺殺被害人羅任遠等情，業據被告卯○○於偵查及本院審理中證陳：「賓仔」打電話過來時，伊將
    電話交予羅任遠接聽，羅任遠講電話時，賴凱平先打羅任遠
    幾拳後，即跑到後面，回來時手中就持刀子，之後持刀刺羅
    任遠等語（詳8385號偵查卷第274 頁倒數第4 行以下；本院
    卷(四)第97頁倒數第6 行以下）；被告戊○○於偵查中證述：
    羅任遠至現場後，毆仲偉先講電話，之後將電話拿予賴凱平
    ，賴凱平聽完電話後再拿給羅任遠，羅任遠聽電話時，賴凱
    平就先毆打羅任遠，之後賴凱平去拿刀子，壬○○、丙○○
    就毆打羅任遠，賴凱平回來後即持刀刺羅任遠等語（詳8385
    號偵查卷第280 頁背面第8 行以下）；被告子○○於偵查及
    本院審理中證稱：羅任遠講電話時，壬○○、丙○○、賴凱
    平就圍上去打羅任遠，俟賴凱平就到旁邊取刀，丙○○、壬○○仍繼續毆打羅任遠，賴凱平返回後即刺羅任遠等語（詳
    8385號偵查卷第282 頁倒數第2 行以下；本院卷(四)第125 頁
    倒數第14行以下）。
  (2)嗣證人己○○另於本院審理中證陳：羅任遠下車後曾講電話
    ，賴凱平與羅任遠講話時，未拿刀子，羅任遠被殺之前，伊
    有一段時間未注意賴凱平，該段時間即「豆漿」拿刀出來之
    時間等語（詳本院卷(三)第59頁第10行以下、倒數第6 行以下
    、第60頁第1 行至第22行、第76頁第5 行至第8 行）；而證
    人癸○○（即陪同被害人羅任遠至現場之人）復於本院審理
    中證稱：賴凱平與羅任遠講話時，應該還未拿刀子等語（詳
    本院卷(三)第81頁倒數第7 行以下）。準此，證人己○○既於
    賴凱平取刀刺殺被害人羅任遠前，有一段時間未注視賴凱平
    ，則其證述賴凱平未至其他地方取刀，即難採信。再者，觀
    之前開現場錄影帶翻印照片，94年4 月26日凌晨4 時46分37
    秒時，賴凱平（即身穿橘色上衣）出現在左上角畫面，當時
    賴凱平在「三立電子遊藝場」櫃臺與員工聊天，未見其手中
    持有刀械，嗣自93年4 月26日凌晨4 時58分零秒起至同日凌
    晨4 時58分28秒止，賴凱平均蹲在「三立電子遊藝場」大門
    口（均詳畫面左上角），之後，於同日凌晨4 時58分30 秒
    起，始逐漸起身，並走向外面（當時被害人羅任遠等人車輛
    停在白色車輛後面，開頭燈，詳畫面左下角）【以上均詳
    8385號偵查卷第366 頁至第369 頁之翻印相片），因賴凱平
    與被害人羅任遠見面前，手中並未持有刀械，而賴凱平於被
    害人羅任遠至現場時，即自「三立電子遊藝場」大門口走向
    外面，於此之前，均蹲在該大門口前，在現場未扣有任何刀
    械外殼，亦無證據顯示當時賴凱平亦持有刀械外殼之情形下
    ，賴凱平若將未有外殼之刀械置於腹部，並以上衣掩蓋，由
    於該刀械連同刀柄長達28公分【兇刀長15.5公分，刀柄長
    12.5 公 分，合計28公分】，如採取蹲姿，該利刃將使賴凱
    平腹部受傷，則賴凱平在採取蹲姿之情形下，應不至於該刀
    械藏於腹部位置，是證人乙○○關於賴凱平自腹部取出刀械
    之證詞，實與常情不合。從而，基於賴凱平與被害人羅任遠
    講話時，尚未持有刀械（詳證人己○○、癸○○上開證詞）
    ，且當時賴凱平亦不至於將刀械藏於腹部，因嗣後賴凱平確
    實持刀刺殺被害羅任遠，足徵賴凱平應曾至他處取出刀械甚
    明，故被告卯○○、戊○○及子○○前開證詞，應可採信。
  賴凱平持刀刺殺被害人羅任遠後，被告卯○○、壬○○、丙○○、子○○等人，是否上前圍住被害人羅任遠，並毆打之
    ？
    證人己○○於偵查中證陳：羅任遠在講電話，「豆漿」（即
    賴凱平）就拿刀刺羅任遠，後來2 人發生拉扯，「豆漿」就
    繼續持刀刺羅任遠，羅任遠要跑走，旁邊有5 、6 人就上前
    毆打羅任遠，被告卯○○、壬○○、丙○○、子○○均有毆
    打羅任遠等語（詳8385號偵查卷第155 頁第11行以下、第15
    7 頁倒數第9 行以下）；而證人癸○○亦於偵查中證述：羅
    任遠走到「豆漿」面前講電話，「豆漿」就持類似水果刀刺
    向羅任遠，羅任遠被刺1 刀後，就用手挽住「豆漿」頸部，
    「豆漿」又陸續往羅任遠身上刺給刀，之後在旁約有5 、6
    人就上前毆打羅任遠，被告卯○○、壬○○、丙○○、子○○均有毆打羅任遠等語（詳8385號偵查卷第第154 頁第6 行
    至第13行、第157 頁倒數第9 行以下）；另被告戊○○復於
    偵查中證陳：賴凱平刺羅任遠1 刀後，羅任遠旋往後退，並
    繞機車跑，當時被告壬○○、丙○○繼續追打死者等語（詳
    8385號偵查卷第1 行第3 行）。綜合上開證詞，賴凱平持刀
    刺殺被害人羅任遠後，被告卯○○、壬○○、丙○○、子○○等人似有上前圍住被害人羅任遠，並毆打之，惟查：
  (1)依美國心理學家伊莉莎白．羅芙托斯（Elizabeth Loftus）
    ，在其「辯方證人」（Witness For Defense ，中文本由商
    業周刊出版股份有限公司出版）一書中曾對人類的記憶分析
    謂：「目擊證人之證詞之所以具有證據價值，是因為一般有
    個觀念，認為人類心靈是個精準的記錄器和儲存槽」（上揭
    書第22頁）、然「記憶分為3 個階段，第1 是『習得階段』
    ，也就是把原始事件的認知放進記憶系統；第2 是『保留階
    段』，指的是事件發生到擷取回憶之間的這段時間；第3則
    是『檢索階段』，亦即回想所儲存的資訊。一般以為事件真
    相一旦被記憶起來，便在腦海中蟄伏不動，不會受到影響或
    損傷。其實正好相反：我們從環境中擷取到片段線索，在進
    入記憶系統後，會與先前的知識與期待─也就是已經儲存在
    記憶中的訊息─產生交互作用。因此實驗心理學家認為，記
    憶是種整合的過程，是建構性和創造性的產物，而不是像錄
    影帶一樣的被動過程」（見同書第106 頁）、「即使我們真
    的是審慎的觀察者，並且將某些事物或經驗以合理的方式準
    確地記下來，它們也不會完好如初地留存在記憶。其他的力
    量會磨滅初始的記憶。隨著時間逝去，在適當的驅動下，或
    在引進干擾或衝突的情境片段時，記憶的線索會改變，而且
    我們一般而言是意識不到這改變的，於是我們便真正開始相
    信自己對於從未發生的事件的記憶。」（見同書第24頁）、
    「記憶不只會褪色，也會增長。會褪去的，是一開始的觀念
    ，與該事件真實的經歷。但每次要將事件喚取出來，便得重
    建記憶，而每回憶一次，記憶都可能因為後續事件、其他人
    的回憶或建議、進一步的了解、或新增的內容，而起了變化
    。」（見同書第26頁）、「人腦弄錯了細節，不是因為人類
    的記性不好，而是人類記憶正常運作的果。當我們嘗試記起
    某事件時，我們並不是將整個事記憶完封不動地從『記憶區
    』取出來。那個記憶，事實上是從儲存的資訊片段重建起來
    的；其中的任何空隙，則下意識地以推理的資訊予以補滿。
    當所有的片段整合一個合理的整體之後，就成了我們所謂的
    記憶。」（見同書第29頁）。又為避免目擊者因上開記憶之
    缺失而發生指認錯誤之情形，美國心理學與法學會（Americ
    an Psychology －Law Society）就 「列隊指認」（line－
    up）程序之正式政策聲明（positionpaper）， 即採用美國
    愛荷華州立大學教授蓋瑞魏爾斯（Gary L Well ）之研究報
    告中提出警方在列隊指認應遵守之4 項規則，以避免指認錯
    誤之發生：(甲)為主導列隊指認或相片指認之警官不應該知道
    誰為嫌疑犯，事實證明證人能夠或將有意識或無意識地對警
    官期望答案有所回應，此即為主試者期望效應。(乙)必須明確
    告訴目擊證人，嫌疑犯沒有出現在列隊指認或相片指認中，
    因此沒有必要一定要指認其中任何一個人，以此避免指認無
    辜之人。(丙)在列隊指認和照片指認中，嫌疑犯不應與其他列
    隊者有明顯不同特徵。(丁)在進行指認時及警官回應前，目擊
    證人應就其所指認之人為實際罪犯有多少把握做出一明確聲
    明等（參照Brian Kennedy 所著「證人詢問的技巧」一書第
    40頁、第41頁，元照出版有限公司；另王兆鵬教授在其「刑
    事被告的憲法權利」一書第203 以下之「證人指證之瑕疵及
    防制」乙文中，則列有指證應遵守之5 項原則，可供參酌）
    。
  (2)又依檢察官勘驗筆錄及錄影帶翻印照片所示資料，被害人羅
    任遠及其友人等人於93年4 月26日凌晨4 時58分17秒許，抵
    達案發現場（該車停放於原停放於路邊之白色車輛後方），
    而賴凱平於93年4 月26日凌晨4 時58分30秒時，自「三立電
    子遊藝場」大門口起身，逐漸走向外面，嗣賴凱平持刀追逐
    被害人羅任遠至光華二路時，約93年4 月26日凌晨5 時33秒
    許，前開車輛即左轉駛離現場【詳8385號偵查卷第348 頁第
    10行、第368 頁至第369 頁、第378 頁至第381 頁】。因本
    件係賴凱平與被害人見面後，再至他處取刀刺被害人羅任遠
    ，俟賴凱平持刀追逐被害人羅任遠至光華二路後，該衝突始
    結束，是本件衝突期間至少應自賴凱平與被害人羅任遠見面
    時起至被害人羅任遠橫越光華二路止，而賴凱平係於93年4
    月26日凌晨4 時58分30秒時，自「三立電子遊藝場」大門口
    起身走向現場，93年4 月26日凌晨5 時33秒許，被害人羅任
    遠已橫越光華二路，足認本件衝突時間僅約2 分鐘，證人己○○、癸○○及被告戊○○於約2 分鐘之時間內，在事發突
    然，現場聚集多人、一片混亂之情形，如非事前已見過、並
    熟識被告卯○○、壬○○、丙○○、子○○等人，能否毫無
    錯誤地分別指認卯○○、壬○○、丙○○、子○○等人涉案
    ，已非無疑。再者，證人己○○、癸○○及被告戊○○雖分
    別指認被告卯○○、壬○○、丙○○、子○○等人於賴凱平
    持刀刺殺被害人羅任遠後，曾毆打被害人羅任遠（被告戊○○僅指認被告壬○○、丙○○2 人），惟均係由檢察官分別
    提示被告卯○○、壬○○、丙○○、子○○等人口卡片或照
    片供其指認（詳8385號偵查卷第154 頁倒數第9 行以下、第
    155 頁倒數第2 行以下、第157 頁倒數第9 行以下、第232
    頁倒數第10行以下。被告戊○○於93年8 月10日具結指認時
    ，檢察官雖未提示被告壬○○、丙○○等人照片，惟於該次
    訊問之前，檢察官曾於93年6 月9 日提示該2 人照片供被告
    戊○○指認，詳8385號偵查卷第232 頁倒數第10行、第237
    頁），並未採用列對指認之方式，該指認方式已有瑕疵，無
    法排除指認人在單一指認之情形下，有受誤導而認被指認人
    係犯罪人之可能。況(甲)證人己○○於偵查及本院審理中證陳
    ：伊僅認識羅任遠、壬○○、子○○等語（詳8385號偵查卷
    第155 頁第8 行至第10行）；僅認識壬○○，見過卯○○，
    但不認識，聽過綽號「五十」之人，但不認識等語（詳本院
    卷(三)第68頁倒數第9 行以下、第74頁第8 行至第16行）；(乙)
    證人癸○○於偵查及本院審理中證陳：伊僅認識羅任遠、子
    ○○，曾見過壬○○等語（詳8385號偵查卷第153 頁倒數第
    6 行至倒數第4 行）；不認識卯○○，其他在庭被告（即被
    告壬○○、丙○○、子○○）均認識，但不熟等語（詳本院
    卷(三)第95頁倒數第5 行以下）；(丙)被告戊○○於偵查中陳稱
    ：伊僅認識「豆漿」、卯○○、子○○等語（詳8385號偵查
    卷第105 頁第10行至第12行，當時檢察官未詢及是否認識丙○○），則本案發生前，在證人己○○未見過被告子○○、
    丙○○，證人癸○○未見過被告卯○○，被告戊○○未見過
    壬○○之情形下，渠如何在短短2 分鐘內，即能分別熟記被
    指認人面孔，嗣後再進行指認。是依前開說明，上開指認尚
    無法遽為被告壬○○、子○○、丙○○及卯○○不利之認定
    。
  (3)另關於賴凱平持刀刺殺被害人羅任遠後之現場狀況，證人己○○嗣於本院審理中改稱：賴凱平刺殺羅任遠後，當時伊被
    嚇到，來不及反應，但曾將羅任遠拉走，羅任遠亦自行跑掉
    ，拉羅任遠後，轉頭見壬○○打癸○○1 拳，之後賴凱平即
    在後追羅任遠，其與羅任遠往不同方向跑，跑開之後，伊曾
    遭8 人圍住毆打，俟被壬○○追到，就被打，跑開之前，只
    見癸○○1 人被打，羅任遠未被毆打，亦無人圍住羅任遠，
    不讓他離開，而賴凱平返回後，原欲持刀殺伊，但被壬○○
    擋開等語（詳本院卷(三)第55頁倒數第7 行以下、第56頁第1
    行至第10行、第15行以下、第57頁、第61頁、第62頁第1 行
    、第12行以下）；而證人癸○○復於本院審理中改稱：當時
    與羅任遠之距離約應訊臺至書記官位置後方4 、5 公尺處，
    羅任遠被刺之後，伊因嚇一跳，且被壬○○上前毆打1 拳後
    ，就跑掉，開車離開現場，最後見到羅任遠時，羅任遠正挽
    住「豆漿」脖子，當時是其他人打羅任遠，但確定不是壬○○、丙○○，可能認錯人等語（詳本院卷(三)第81頁倒數第3
    行至第82頁第1 行、第83頁第13行至第20行、第86頁倒數第
    5 行以下、第95頁第14行以下）。而證人己○○、癸○○上
    開證詞，亦核均與證人寅○○（即陪同被害人羅任遠至現場
    之人）於本院審理中證陳：羅任遠被刺之後不到1 分鐘，就
    開車離開現場，對方有很多人過來打羅任遠之朋友，當時有
    另2 、3 個人圍著羅任遠，並非在庭被告（即被告壬○○、
    子○○、丙○○及卯○○），但只是站在旁邊，未拉毆打羅
    任遠或發生拉扯，羅任遠被刺3 、4 刀後，始離開，羅任遠
    被刺期間，應該無人前圍毆羅任遠，要離開時，見卯○○站
    在羅任遠旁邊看等語（詳本院卷(三)第145 頁倒數第6 行以下
    、第147 頁倒數第6 行以下、第148 頁第11行以下、第149
    頁倒數第4 行以下、第150 頁倒數第15行以下、第151 頁倒
    數第14行以下）；證人乙○○於本院審理中證陳：離開現場
    前，見羅任遠被刺2 、3 刀，當時卯○○曾拉著「豆漿」，
    意思係要求不要刺羅任遠等語（詳本院卷(三)第156 頁倒數第
    6 行以下、第157 頁倒數第12行至倒數第9 行）；被告卯○○於偵查及本院審理中證陳：賴凱平取刀刺羅任遠1 刀後，
    就無人再圍毆羅任遠，刺第2 刀時，伊曾擋住，欲阻止賴凱
    平刺殺羅任遠，而壬○○、丙○○係追打羅任遠友人，未打
    羅任遠，子○○亦同，賴凱平行刺後，羅任遠友人均離開現
    場等語（詳8385號偵查卷第275 頁第4 行、第13行至第17行
    ；詳本院卷(四)第83頁倒數第10行以下、第84頁第8 行以下、
    倒數第12行以下、第86頁第1 行以下、第88頁第13行以下、
    第90頁第8 行以下、第100 頁第1 行以下）；被告壬○○於
    偵查於本院審理中證述：當時僅係追打己○○，追到後，丙○○亦趕到，之後賴凱平持刀走向己○○，要刺己○○，伊
    還要求賴凱平不要刺等語（詳8385號偵查卷第354 頁倒數第
    8 行以下；本院卷(四)第104 頁第1 行至第20行、第107 頁第
    4 行以下）；被告丙○○於偵查及本院審理中證稱：羅任遠
    下車後，先與賴凱平講話，講沒幾句，賴凱平就打羅任遠，
    繼持刀行刺，俟羅任遠跑至對面馬路後，伊就去追己○○，
    之後見賴凱平持刀至對面馬路衝過來，因壬○○勸告，賴凱
    平未對己○○為任何動作等語（詳8385號偵查卷第354 頁倒
    數第4 行至倒數第3 行；本院卷第115 頁倒數第12行以下、
    第116 頁第3 行以下）；被告子○○於偵查及本院審理中證
    陳：羅任遠中刀後，僅賴凱平持刀行刺，旁邊雖有2 、3 個
    毆打羅任遠，但非壬○○、丙○○所為，當時卯○○曾阻擋
    賴凱平行刺，但擋不住，羅任遠逃跑時，僅賴凱平追上前等
    語（詳8385號偵查卷第282 頁背面第5 行至第8 行；詳本院
    卷(四)第125 頁倒數第5 行以下、第129 頁第2 行以下）相符
    。茲審酌：
  (甲)查被害人羅任遠及其友人等人於93年4 月26日凌晨4 時58分
    17秒許，抵達案發現場後，賴凱平旋於93年4 月26日凌晨4
    時58分30秒時，自「三立電子遊藝場」大門口起身，逐漸走
    向外面，之後即因攝影角度問題，未錄到爭執過程，嗣於93
    年4 月26日凌晨5 時29秒起至同日5 時39秒許止，畫面下方
    （地點在光華二路行人穿越道附近）陸續出現賴凱平持刀與
    被害人羅任遠相互拉扯之影像（賴凱平身著橘色短袖T 恤，
    被害人羅任遠身著黑色短袖T 恤），拉扯過程中，賴凱平曾
    將被害人羅任遠黑色T 恤扯下，而被害人羅任遠跑向光華二
    路北向車道時，賴凱平仍持刀自後追逐之事實，有前開錄影
    帶翻印照片附卷足憑【詳8385號偵查卷第368 頁至第378 頁
    】。準此，依前開翻印照片所顯示之爭執情形，在爭執快要
    結束（即被害人羅任遠跑向光華二路北向車道）之際，現場
    僅賴凱平持刀與被害人羅任遠相互拉扯，並無他人將被害人
    羅任遠團團圍住，並毆打之；況縱因攝影角度問題，致未攝
    得爭執結束前之其餘爭執畫面，惟賴凱平持刀刺殺被害人羅
    任遠時，如確有多人圍住被害人羅任遠，並毆打之，則該多
    人見賴凱平已持刀刺殺被害人羅任遠，在被害人羅任遠已居
    於劣勢之下，仍願參與圍毆，其目的無非係欲防止被害人羅
    任遠乘隙逃逸，並將賴凱平之行為視為自己之行為，藉以共
    同殺害被害人羅任遠，而賴凱平自他處取出刀械後，即持刀
    刺殺被害人羅任遠，該刺殺行為並持續至被害人羅任遠跑離
    現場，由於該刺殺行為並未間斷，如有他人於此期間內加入
    圍毆被害人羅任遠，被害人羅任遠一方面處於賴凱平持刀刺
    殺之壓力，一方面須面對多人圍毆之逆境，欲擺脫糾纏逃離
    現場，實有困難；且縱可離開現場，基於賴凱平刺殺行為、
    眾人圍毆行為係隨被害人羅任遠身體移動方向而移動，在動
    作持續、且彼此存有殺意下，被害人羅任遠既逃至光華二路
    行人穿越道前，該刺殺、圍毆行為亦應同時於該處施加於被
    害人羅任遠，然觀之前開錄影帶翻印照片，被害人羅任遠出
    現在光華二路行人穿越道後，僅賴凱平1 人持續持刀與被害
    人羅任遠發生拉扯，並無他人隨後趕至，並圍毆之，則賴凱
    平持刀刺殺被害人羅任遠後，是否有人加入圍毆被害人羅任
    遠，已非無疑。
  (乙)又鑑定人裴起林法醫師復於本院審理中結稱：服公職以來，
    已參與解剖約3 千多件，參與相驗2 萬多件，本件死者遭多
    處外傷，並無其他可見毆打之外傷，致命外傷為右頸動脈遭
    切斷，其他外傷為防禦傷，上開外傷係利刃造成，有些係閃
    躲時，刀尖擦過所致，而防禦傷係指對打時，為防止被打到
    ，用手阻擋所致，一般而言，如果以木棒、鈍器毆打，一定
    會有明顯外傷痕跡，如果以手掌或手拳毆打人體，不一定會
    有明顯痕跡，須視接觸點夠不夠重，因人如有意識，一定會
    閃躲，閃躲時，縱被打到，但接觸面不重時，不一定明顯之
    外傷痕跡，表皮下組織更不會瘀血；如一開始刺到頸動脈，
    就直接倒地，根本不需要再打，不可能再造成其他外傷，因
    尚有逃跑之能力，手腳才會有外傷，故研判頸動脈外傷係之
    發後生，刺殺行為應為連續，時間應係短期間，但無法具體
    判定；用手毆打有可能表皮不留痕跡，但皮下組織會有瘀血
    現象，本件除就刀傷部分檢視皮下組織，其餘部位並未檢驗
    ，一個人如遭團團圍住，應該會有表皮傷痕，但與出手輕重
    有關，如果出手較重，一定會有外傷，雖不能排除刀傷與毆
    擊所生皮下瘀血重疊，但可能性不高，因2 種方式所生皮下
    瘀血之相關位置及程度，應該不一樣，如果位置相同，伊亦
    無法判斷等語（詳本院卷(二)第94頁至第104 頁）。職此，賴
    凱平持刀刺殺被害人羅任遠之事實，已如前述，倘該期間內
    ，確有多數人聚集圍毆被害人羅任遠，因刀械與拳頭相較，
    銳利之刀刃易使人致命，是在賴凱平持刀、他人交相以拳頭
    圍毆被害人羅任遠之情形下，被害人羅任遠既先面對賴凱平
    持刀攻擊，且該攻擊足以致命，如有回擊、阻擋，應係針對
    賴凱平之攻擊行為，其他圍毆攻擊行為則屬次要，是在被害
    人羅任遠阻擋賴凱平持刀攻擊時，既無法同時阻擋他人之圍
    毆攻擊，該圍毆行為即可輕易直接碰觸被害人羅任遠身體。
    再者，該多數人既有意加入圍毆，已視被害羅任遠為攻擊之
    對象，圍毆行為力道應非輕微，則被害人羅任遠處於多數人
    重力圍毆、且直接碰處身體之情況下，應可排除力道輕、接
    觸面不足之考量；況由於被害人羅任遠身上刀傷（不含頸動
    脈刀傷）係以手阻擋賴凱平持刀攻擊時所致，而被害人羅任
    遠面對持刀、圍毆攻擊時，縱使曾同時以手阻擋攻擊，亦因
    同一傷害位置不可能同時遭受攻擊，多人聚集圍毆之下，所
    有攻擊點實不可能巧合、接續地均落在身上所有傷害部位上
    ，應可排除刀傷、毆傷位置同一之疑慮，是依前開鑑定人裴
    起林法醫師之鑑定意見，因已排除遭受毆打但表皮未留有傷
    痕之可能情形，被害人羅任遠如遭多人圍毆，身體表皮應會
    出現傷痕。從而，由於被害人羅任遠屍體經相驗、解剖結果
    ，身上並無刀傷以外之明顯毆傷痕跡，足認被害人羅任遠並
    未遭多數人團團圍住，並毆打之情事。
  (丙)此外，復參以賴凱平持刀刺殺被害人羅任遠時，被告毆仲偉
    曾出手阻擋賴凱平繼續刺殺被害人羅任遠之事實，已據證人
    乙○○、被告子○○於本院審理中證述如前，核與被告毆仲
    偉辯陳之情節相符，被告毆仲偉既曾阻擋賴凱平刺殺被害人
    羅任遠，顯見其並無共同殺害被害人羅任遠之犯意，衡情應
    無再行圍毆被害人羅任遠之必要。又依證人癸○○、己○○
    上開證詞，證人癸○○當時距離現場至少約在4 、5 公尺以
    上，當賴凱平刺殺被害人羅任遠時，被告壬○○即上前毆打
    證人癸○○，嗣再與被告丙○○追逐證人己○○，並毆打之
    ，因被告壬○○不能同時在不同地點毆打被害人羅任遠、證
    人癸○○、己○○等人；且觀之錄影帶翻印照片，賴凱平持
    刀與被害人羅任遠相互拉扯時，被告丙○○（身著白領黑色
    上衣）並未上前毆打，反而往畫面左方前去（即證人己○○
    所在處）【詳8385號偵查卷第377 頁至第384 頁各照片下方
    影像】，足認被告壬○○、丙○○於被害人羅任遠遭賴凱平
    持刀刺殺時，並未圍毆被害人羅任遠。另依卷內資料，僅證
    人己○○、癸○○於偵查中指認被告子○○圍毆被害人羅任
    遠，惟證人己○○、癸○○指認程序容有瑕疵，且嗣後均翻
    異前詞，而被害人羅任遠遭賴凱平持刀刺殺時，並未遭人圍
    毆之事實，業經本院認定明確，尚難認被告子○○有圍毆被
    害人羅任遠之犯行。綜上，本院認證人己○○、癸○○、寅
    ○○、乙○○；被告卯○○、壬○○、丙○○、子○○於本
    院審理中之證詞，應較為可採，被告卯○○、壬○○、丙○○、子○○於被害人羅任遠遭賴凱平持刀刺殺時，並未加入
    圍毆之事實，應堪認定，尚難認渠已將賴凱平之行為視為自
    己之行為，而應負共同殺人之責。
  (五)被告卯○○、壬○○、丙○○、子○○等人至案發現場前，
    是否得知賴凱平已攜兇刀至現場？於賴凱平持刀刺殺被害人
    羅任遠之前，是否曾毆打被害人羅任遠？
    查被害人羅任遠至現場後不久，賴凱平即先毆打被害人羅任
    遠，之後被告壬○○、丙○○亦上前毆打被害人羅任遠，俟
    賴凱平旋至他處取刀，返回後，即刺殺被害人羅任遠，賴凱
    平取刀期間，被告壬○○、丙○○仍持續毆打被害人羅任遠
    之事實，業據被告毆仲偉、子○○及戊○○於偵查中證陳明
    確（詳8385號偵查卷第274 頁倒數第2 行以下、第275 頁第
    11行至第12行、第280 頁背面第8 行以下、第282 頁倒數第
    2 行以下）。基於被害人羅任遠到現場後，賴凱平曾與被害
    人羅任遠短暫見面，再至他處取出兇刀，如被害人羅任遠到
    場後至賴凱平取出兇刀期間，雙方並無發生爭執，賴凱平又
    何須氣憤地至他處取出兇刀；並參以被告壬○○、丙○○設
    若僅係單純之旁觀者，在證人己○○見被害人羅任遠遭賴凱
    平刺殺後，一時心慌逃離現場之際，既事不關己，為何要無
    緣無故追打已無威脅之證人己○○？且既然僅毆打證人己○○，從未碰觸被害人羅任遠身體，為何仍於事發後下午，在
    酒醉、整夜未眠之下，立即當天購買機票搭機遠赴澳門（詳
    被告丙○○於本院審理中證詞，詳本院卷(四)第122 頁第2 行
    以下），亦徵其心虛【因被告壬○○、丙○○於賴凱平持刀
    刺殺被害人羅任遠之後，並未繼續毆打被害人羅任遠，已經
    本院認定如前，是被告壬○○、丙○○雖於案發後當日下午
    出境，但不能推認其共同殺害被害羅任遠】，是本院認被告
    毆仲偉、子○○及戊○○上開證詞，應可採信【因當時賴凱
    平尚未持刀刺殺被害羅任遠，被害人羅任遠尚可全力阻擋該
    毆打行為，於防禦之際，可能產生碰觸力道不足之情形，致
    未有明顯可見之毆打外傷，附此敘明】。又被告壬○○、丙○○雖於賴凱平刺殺被害人羅任遠之前，曾與賴凱平共同毆
    打被害人羅任遠，惟因賴凱平刺殺被害人羅任遠後，被告卯
    ○○、壬○○、丙○○、子○○等人並未圍毆被害人羅任遠
    ，已如前述，因賴凱平係於被告壬○○、丙○○毆打被害人
    羅任遠之際，離開現場自他處取出兇刀，並非於毆打之際即
    取出兇刀，被告壬○○、丙○○於毆打被害人羅任遠時，尚
    不知兇刀存在，且賴凱平取出兇刀後，被告壬○○、丙○○
    即停止繼續毆打被害人羅任遠，顯見被告壬○○、丙○○無
    欲將賴凱平刺殺被害人羅任遠之行為，視為自己行為，方於
    賴凱平取出兇刀後，即不再毆打被害人羅任遠，尚難認渠有
    共同殺人之犯行【此部分應僅成立傷害罪，惟因起訴書未載
    明此犯罪事實（似未據告訴），且本案既諭知無罪判決，自
    無從併予審理】。另依前開說明，被告卯○○、壬○○、丙○○、子○○於賴凱平取出兇刀時，並未毆打被害人羅任遠
    ，亦足徵渠至現場之前，與賴凱平間應無犯意聯絡，否則既
    有殺意，且復至現場，豈有於賴凱平刺殺之際，不加入圍毆
    被害人羅任遠。
  (六)綜上所述，並參以證人辛○○（即被告毆仲偉、被害人羅
    任遠共同友人）於本院審理中證陳：羅任遠希望毆仲偉出面
    道歉，當時毆仲偉表示可否於電話中道歉，但羅任遠認如有
    誠意就當面道歉等語（詳本院卷(三)第162 頁至第165 頁），
    足認被告毆仲偉與被害人羅任遠相約至現場見面時，已有道
    歉之意思，尚難認其有殺人之犯意；證人庚○○（即案發
    時於現場目擊之人）於本院審理中固證陳：伊離現場約30至
    40公尺當時有一些人在遊藝場附近，之後有車子過來，就打
    起來，應該係打群架，圍起來打，不知被打的有幾人，無人
    持刀械等物等語（詳本院卷(三)第167 頁至第171 頁），惟證
    人庚○○離現場約30至40公尺，在離現場尚有一段距離下，
    能否清楚描述案發經過，已非無疑；況被害人羅任遠被刺殺
    之前，賴凱平、被告壬○○、丙○○確曾毆打被害人羅任遠
    ，已如前述，則證人庚○○既未見現場有人持刀，其所描述
    之圍毆情節，究係指賴凱平持刀刺殺被害人羅任遠之前或之
    後，亦難確認，是證人庚○○上開證詞無法作為認定被告卯
    ○○、壬○○、丙○○、子○○等人共犯殺人罪嫌之依據。
    從而，本院認被告卯○○、壬○○、丙○○、子○○應未共
    同殺害被害羅任遠【至證人丁○○、丑○○（均為警員）之
    證詞，均係針對被告壬○○、丙○○是否符合自首之規定，
    惟被告壬○○、丙○○既經本院認定無罪，該證詞即與本案
    無關，茲不再論述；至公訴人雖聲請傳訊證人陳柏隆，惟本
    件事證已明，且公訴人復未提供證人地址以利本院傳訊，致
    無從傳訊其到庭作證，該聲請應予駁回，併此敘明】。
  (七)被告辰○○部分：
    按刑法第165 條所謂「刑事被告案件」，指因告訴、告發、
    自首等情形開始偵查以後之案件【最高法院24年7 月總會決
    議（36）意旨參照】。查賴凱平持兇刀追逐被害人羅任遠至
    光華二路北向車道後，復持兇刀返回現場，被告辰○○因見
    賴凱平欲再持兇刀打架，乃將賴凱平手中兇刀取下，並將該
    兇刀丟棄於遊藝場門口附近之水溝內等情，業據被告辰○○
    自白在卷（詳8385號偵查卷第8 頁至第9 頁），因警方係於
    93年4 月26日凌晨5 時20分接獲報案，始著手偵辦此案，有
    高雄市政府警察局重大刑案通報單附卷足憑（詳8385號偵查
    卷第474 頁），而觀之前開錄影帶翻印照片，賴凱平係於同
    日凌晨5 時1 分許，持兇刀越過光華二路返回現場（詳8385
    號偵查卷第386 頁以下），則被告辰○○將兇刀取下並丟置
    於水溝內之時間，應在該時間前後，顯在警方受理報案實施
    偵查本案之前，依前開決議意旨，尚難認被告辰○○有隱匿
    證據罪嫌。再者，本件係被告辰○○主動提及兇刀下落後，
    再引導警方至現場取出兇刀（詳8385號偵查卷第8 頁背面倒
    數第5 行以下），如被告辰○○有隱匿證據之意思，又豈會
    如此，亦徵被告辰○○並無公訴人所指之犯行。
五、從而，本件應係賴凱平單獨持刀殺害被害人羅任遠，被告卯
    ○○、壬○○、丙○○、子○○等人與賴凱平間，就上開犯
    行並無犯意聯絡及行為分擔，應無共同殺害被害人羅任遠犯
    嫌；至被告辰○○因無隱匿證據之犯意，且核與刑法第165
    條之要件不符，亦難以該罪相繩。此外，復查無其他積極證
    據足資證明被告卯○○、壬○○、丙○○、子○○及辰○○
    等人有公訴人所指之犯行，不能證明上開被告等人犯罪，依
    法應均為無罪判決之諭知。
貳、不受理判決部分：
一、公訴意旨另認：被告戊○○有共同殺害被害人羅任遠犯行（
    詳細起訴事實，同前開壹之一之起訴事實）。
二、按被告死亡者，法院應諭知不受理之判決，並得不經言詞辯
    論為之，刑事訴訟法第303 條第5 款、第307 條分別定有明
    文。查被告戊○○業於94年9 月24日因車禍死亡之事實，有
    臺灣高並方法院檢察署相驗屍體證明書可證，並經高雄縣大
    寮鄉戶政事務所94年10月7 日以大鄉戶字第0940003822號函
    覆屬實（詳本院卷(三)第104 頁、第108 頁以下），揆諸前開
    說明，爰不經言詞辯論，逕為諭知不受理之判決。
據上論斷，應依刑事訴訟法第301 條第1 項前段、第303 條第5
款、第307 條，判決如主文。
本案經檢察官甲○○到庭執行職務。
中　　華　　民　　國　　94　　年　　12　　月　　30　　日
                  刑事第一庭    審判長法  官 黃建榮
                                      法  官 陳宛榆
                                      法  官 方百正
以上正本證明與原本無異。
如不服本判決，應於收受送達後10日內向本院提出上訴書狀。
中　　華　　民　　國　　94　　年　　12　　月　　30　　日
 　　　　　　　　　　　　　　　       書記官 郭素蓉
